【裁判字號】    92,上訴,1575
【裁判日期】    921104
【裁判案由】    誣告
【裁判全文】
臺灣高等法院臺中分院刑事判決                  九十二年度上訴字第一五七五號
    上  訴  人
    即 自 訴人  甲○○
    被      告  丙○○
    被      告  乙○○
右上訴人因被告等誣告案件，不服臺灣彰化地方法院九十二年度自字第三一號中華民
國九十二年六月二十五日第一審判決，提起上訴，本院判決如左：
    主      文
上訴駁回。
    理      由
一、本件自訴意旨詳如自訴狀所載（如附件）。
二、按犯罪事實，應依證據認定之，無證據不得推定其犯罪事實，又不能證明被告犯
    罪者，應諭知無罪之判決，刑事訴訟法一百五十四條，第三百零一條第一項分別
    定有明文，茲按誣告罪之成立，以告訴人刑訴被訴人之事實必須完全出於虛構為
    要件，若有出於誤會或懷疑有此事實而為申告，以致不能證明其所訴之事實為真
    實，縱被訴人不負刑責，而告訴人本缺誣告之故意，亦不成立誣告罪名；又誣告
    罪之成立，以意圖他人受刑事處分虛構事實而向該管公務員申告為其要件，故其
    所訴事實，雖不能證明係屬實在，而在積極方面尚無證據證明其係故意虛構者，
    不能遽以誣告罪論處，最高法院四十四年台上字第八九二號，四十六年台七字第
    五二七號分別著有判例。本件自訴人認被告等涉有右開誣告犯行，係以被告二人
    分別對自訴人提出傷害之告訴，雖經臺灣彰化地方法院檢察署檢察官提起公訴，
    原審法院以九十一年度易字第八二號判處拘役三十日，再經本院九十一年度上易
    字第二二六二號判決自訴人無罪為據。
三、被告乙○○部分：
    被告乙○○經合法傳喚，無正當理由不到庭，惟於原審調查時，訊據被告乙○○
    堅決否認有誣告犯行，辯稱：當時係甲○○因許復地金錢借貸關係，前來找伊理
    論，甲○○持十字起子向其頭部剌來，伊以手抵擋還是被剌傷，伊才提起傷害告
    訴等語。經查，被告乙○○告訴自訴人傷害，雖經本院九十一年度上易字第二二
    六二號刑事判決以：(1)乙○○指稱以手抵擋甲○○之刺來之起子，何以其手臂未
    見任何瘀腫或剌擊傷？(2)甲○○在四人共同施以暴力毆打，又身受嚴重傷害，其
    小腸、腸內動脈並已破裂，被告乙○○之傷勢則只在右後耳近處一帶受有創裂傷
    ，在此敵我不均，身負重傷、體力明顯居於下風，已無力招架下，被告甲○○持
    螺絲起子攻擊對方，衡其情節應以自保之成分居多，其供稱係為正當防衛而不得
    不然，堪予採信，認自訴人傷害丙○○罪嫌不足而為無罪之諭知，有上開刑事判
    決一份在卷可考。然被告乙○○受有左後耳顏頰及頸部創裂傷之傷害，確有驗傷
    診斷書一紙附於警卷，且有螺絲起子一支扣案可證，上開判決書亦認為：「被告
    甲○○持螺絲起子攻擊對方，衡其情節應以自保之成分居多，其供稱係為正當防
    衛而不得不然，堪予採信。再由其行為當時之客觀狀況觀之，亦難謂已逾越正當
    防衛之必要程度，故應阻卻其違法性。」等語，該判決係以查無其他積極證據足
    證自訴人有傷害被告乙○○之犯行，而判決自訴人無罪。換言之，被告乙○○認
    其受傷而懷疑自訴人所為，雖無直接證據，惟亦難認被告乙○○主觀上有有何誣
    告之犯意。依上開說明，自不能令被告乙○○負誣告之罪責。其犯行確不能證明
    ，依法應為無罪之論處。
四、被告丙○○部分：
    本件訊據被告丙○○否認有誣告之犯行，辯稱：伊於九十年七月二十日十七時三
    十分許，在彰化縣彰化市○○里○○路○段五一二巷一二○弄六號乙○○住所前
    ，見自訴人甲○○持起子刺乙○○，伊出言制止，自訴人欲開車撞伊，伊才拉起
    自訴人自小貨車之手煞車，之後乙○○、蔡振名、蔡金水與自訴人互毆，伊見狀
    報警處理，並未對自訴人提出任何告訴等語。經查，自訴人於九十年八月十六日
    至臺灣彰化地方法院檢察署申告乙○○、蔡金水、許復地、許惠香傷害案件，檢
    察官於九十年九月三日，以彰檢朝新九十發查三四字第三八五一二號函請彰化縣
    警察局彰化分局調查，並依法辦理，再經彰化縣警察局彰化分局以彰警分刑字第
    一三五八四號報告書，移送臺灣彰化地方法院檢察署檢察官以九十年度偵字第七
    六八二號偵查，而被告丙○○於九十年十月三十一日警訊時、九十年十二月十九
    日偵訊時，均未對自訴人提出告發或告訴，此業經原審調取上開卷件筆錄查明在
    卷。被告丙○○既未對自訴人為任何告訴或告發，依首開說明，自無誣告罪之犯
    罪事實，此外復查無其他積極證據足以證明被告丙○○有誣告犯行，應為被告丙○○無罪之判決。
五、原審諭知被告乙○○、丙○○二人無罪之判決，核其認事用法並無不合，自訴人
    上訴意旨，仍執前詞指訴被告等犯罪，惟被告二人所為核與誣告罪之要件不合，
    原審判決理由已詳加敘明，核無違誤，自訴人上訴為無理由，應予駁回。又上訴
    人雖請求將其及被告等送測謊，然測謊不能據為判決之唯一證據，本件不能證明
    被告二人犯罪已明確，自毋庸再行測謊，併予敘明。
六、被告乙○○經合法傳喚無正當理由不到庭，爰不待其陳述逕行判決。
七、據上論斷，應依刑事訴訟法第三百七十一條、第三百六十八條，判決如主文。
中      華      民      國      九十二     年    十一     月     四     日
                                臺灣高等法院臺中分院刑事第三庭
                                      審判長法  官  陳  朱  貴
                                            法  官  廖  柏  基
                                            法  官  劉  連  星
右正本證明與原本無異。
自訴人得上訴。
被告不得上訴。
如不服本判決應於收受送達後十日內向本院提出上訴書狀，其未敘述上訴之理由者並
得於提起上訴後十日內向本院補提理由書（均須按他造當事人之人數附繕本）。
                                            書記官  李  妍  嬅
中      華      民      國      九十二     年    十一     月     四     日
                                                                        Ｒ


司法院資訊處製作；財團法人民間司法改革基金會備份。
